臺灣臺南地方法院交通事件裁定　　　　　　　　　　九十三年度交聲字第一五六號
　　移送機關　交通部公路總局嘉義區監理所臺南監理站
　　受處分人
　　即異議人　甲○○
右列受處分人因違反道路交通管理處罰條例案件，對於交通部公路總局嘉義區監理所
臺南監理站九十三年三月八日所為之裁決處分（處分案號：嘉監南字第裁七四—Ｓ0
0000000號）聲明異議，本院裁定如左：
    主  文
異議駁回。
    理  由
一、聲明異議意旨略以：受處分人即異議人甲○○雖不否認有於民國九十二年十二月
    二十九日凌晨零點四十五分左右，駕駛車牌號碼三Ｓ—三九五七號自用小客車，
    沿台南市○○路，由南往北方向，行經該路八十二號前時，因心情不佳、身體不
    適導致行車不穩，而跨越分向限制線（即雙黃實線）衝入對向車道，並撞及由被
    害人李國霖所駕駛之車牌號碼八Ｔ—四０六０號自用小客車，致被害人受有前胸
    部挫傷之傷害後，隨即駕車離開現場之事實。然異議人之所以會在車禍發生後逕
    行駕車離去，係因肇事當時已近深夜，肇事地點亦無行人，而恐遭該車駕駛人侵
    犯，且因異議人對於交通法規亦不甚瞭解，才貿然駕車離開現場。原處分竟因此
    即裁處異議人吊銷駕駛執照，並永久不得考照，處罰實在過重。況異議人業與被
    害人達成和解，又依大法官會議釋字第五三一號解釋之意旨，亦認肇事逃逸而受
    吊銷駕駛執照，且終身不得考照之處罰規定，並非妥適，可知原處分內容應有違
    反該解釋意旨之情形，故異議人認應撤銷原處分，而使異議人於一定條件或相當
    年限後得以考照，乃提起本件異議。
二、按汽車駕駛人，駕駛汽車肇事致人受傷或死亡而逃逸者，吊銷駕駛執照；而汽車
    駕駛人，曾依道路交通管理處罰條例第六十二條第一項之規定吊銷駕駛執照者，
    終身不得考領駕駛執照，道路交通管理處罰條例第六十二條第一項後段及第六十
    七條第一項分別定有明文。
三、經查：
    （一）受處分人即異議人甲○○並不否認有於九十二年十二月二十九日凌晨零點
          四十五分左右，駕駛車牌號碼三Ｓ—三九五七號自用小客車，行經臺南市
          ○○路八十二號前時，因跨越分向限制線衝入對向車道，而撞及由被害人
          李國霖所駕駛之車牌號碼八Ｔ—四０六０號自用小客車，並造成被害人受
          有前胸部挫傷之傷害後，不僅未下車察看，且未報警處理，或通知救護車
          前來救護被害人，即立刻駕車離開現場等事實，並有臺南市警察局南市警
          交字第Ｓ00000000號舉發違反道路交通管理事件通知單、臺南市
          警察局九十三年二月十七日南市警交字第０九三００三九０五七號書函、
          異議人與被害人之警詢筆錄、道路交通事故現場圖、道路交通事故調查報
          告表（一）、（二）各一份及事故現場蒐證照片十七張在卷可參。又被害
          人因本件車禍而受有上述之傷害等情，則有行政院衛生署臺南醫院九十二
          年十二月二十九日診斷證明書影本一紙在卷足資證明。
    （二）其次，受處分人即異議人甲○○因前述駕車肇事致人受傷而逃逸行為所涉
          之公共危險刑事案件，亦經臺灣臺南地方法院檢察署檢察官以九十三年度
          偵字第一八六三號偵查案件查明屬實後，予以緩起訴處分，並於依職權送
          請再議後，由臺灣高等法院臺南分院檢察署檢察長以九十三年度上職議字
          第五０八號處分書維持原處分在案等情，則據本院調閱前述刑事偵查卷宗
          詳核無誤，且有臺灣臺南地方法院檢察署九十三年度偵字第一八六三號緩
          起訴處分書及臺灣高等法院臺南分院檢察署九十三年度上職議字第五０八
          號處分書各一份附卷足憑。從而，異議人於前述時、地，確有駕駛自用小
          客車跨越方向限制線，撞及由被害人李國霖所駕駛之小客車以致肇事，並
          造成被害人受傷後隨即駕車逃逸之違規情事，應可認定。
    （三）至受處分人即異議人甲○○於肇事後，業與被害人李國霖就民事損害賠償
          事宜達成和解，雖有卷附之九十三年一月十九日和解書一份資為佐證，然
          此僅係異議人駕車肇事後，就民事損害賠償部分相關事宜之處理結果而已
          ，與異議人前述業已違反道路交通管理處罰條例之違規駕駛行為，經核並
          無任何影響，故異議人尚難僅執該和解書之相關內容，而指摘原處分內容
          有何不當之處。另司法院大法官會議釋字第五三一號解釋意旨，雖認依中
          華民國七十五年五月二十一日修正公布之道路交通管理處罰條例第六十二
          條第二項（本條項已於八十六年一月二十二日修正併入第六十二條第一項
          ）之規定，汽車駕駛人，駕車汽車肇事致人受傷或死亡而逃逸者，吊銷其
          駕駛執照後，對於吊銷駕駛執照之人，已有回復適應社會能力或改善可能
          之具體事實者，是否應提供於一定條件或相當年限後，予肇事者重新考領
          駕駛執照之機會，有關機關應就相關規定一併儘速檢討，使其更符合憲法
          保障人民權益之意旨。然而，該解釋內容亦認為本條項規定，汽車駕駛人
          駕駛汽車肇事致人受傷或死亡，應即採取救護或其他必要措施，並向警察
          機關報告，不得逃逸，違者吊銷駕駛執照。其目的在增進行車安全，保護
          他人權益，以維護社會秩序，與憲法第二十三條並無牴觸（司法院大法官
          會議釋字第二八四號解釋參照）。又道路交通管理處罰條例第六十七條第
          一項明定，因駕車逃逸而受吊銷駕駛執照之處分者，不得再行考領駕駛執
          照（本條項業於九十年一月十七日修正公布為終身不得考領駕駛執照）。
          該規定係為維護車禍事故受害人生命安全、身體健康必要之公共政策，且
          在責令汽車駕駛人善盡行車安全之社會責任，屬維持社會秩序及增進公共
          利益所必要，與憲法第二十三條尚無違背等情。基此，顯見上開道路交通
          管理處罰條例第六十二條第一項後段及第六十七條第一項等規定，並無任
          何抵觸憲法之情形，故原處分機關即交通部公路總局嘉義區監理所臺南監
          理站，就異議人前述駕車肇事致人受傷而逃逸部分之違規行為，依法吊銷
          異議人之駕駛執照，並諭知異議人終身不得考領駕駛執照等處分，經核尚
          屬合法且適當。至於異議人遭吊銷駕駛執照，日後是否可以重新考領，則
          應待有關機關就再次考照限制等相關規定一併檢討後，從新提案並送請立
          法院修正通過後，另行適用相關新修正法規之問題，異議人亦難僅據上述
          大法官會議解釋內容，而逕指原處分內容有何違法或不當。從而，足見異
          議人前述所辯：原處分裁處異議人吊銷駕駛執照，並永久不得考照，處罰
          實屬過重，且有違憲之嫌而非妥適云云，經核並非有理，而不足採。
    （四）再者，受處分人即異議人甲○○雖另辯稱：其之所以會在車禍發生後逕行
          駕車離去，係因肇事當時已近深夜，肇事地點亦無行人，而恐遭受該車駕
          駛人侵犯，且因異議人對於交通法規亦不甚瞭解，才貿然離開現場云云。
          然如前述，上開道路交通管理處罰條例有關駕車肇事逃逸之處罰規定，其
          目的既在於維護車禍事故受害人生命安全、身體健康及責令汽車駕駛人善
          盡行車安全之社會責任，則汽車駕駛人駕車肇事後，依照前述規定即有「
          停留現場」及「照顧救護受傷之被害人」等義務，且該項義務於行為人駕
          車肇事致他人受傷或死亡當時即已存在，尚不因當事人肇事當時之心裡狀
          況不同，而有所差異。又肇事駕駛人肇事後離開現場之行為，究竟係起因
          於心中害怕、慌張，或是欲向他人求援等情事，則係其肇事逃逸之動機問
          題，與其業已觸犯之肇事逃逸違規行為，經核尚屬無涉。另在交通事故發
          生當時，被害人本有可能因車輛碰撞以致遭受重大傷害，而亟需肇事駕駛
          人予以救護始得脫離險境，故法律對於肇事駕駛人在駕車肇事後停留現場
          並予被害人適當救助之要求，應係合理之事。至本件異議人於肇事後心生
          恐懼之情，雖非難以理解，但其僅因個人內心對被害人可能反應所為之片
          面主觀臆測，即對被害人不加聞問，並置其停留及救護義務於不顧，而逕
          自駕車離開事故現場，此等情形尚非維護交通事故受害人生命身體安全，
          以及責令汽車駕駛人善盡行車安全責任之法律規範所能容許。況觀諸本件
          事故現場蒐證照片內容，亦可發現本件肇事地點係位於台南市區○○○路
          段，道路周遭除有路燈照明外，附近並有旅館、飯店等夜間仍舊營業之商
          家林立，該處顯非漆黑而偏僻之荒郊野外，故異議人所辯：因肇事當時已
          近深夜，肇事地點亦無行人，而恐遭受該車駕駛侵犯云云，經核並非可採
          。此外，駕駛人駕駛汽車於道路上行駛，本即有遵守道路交通安全等相關
          法規之義務，況異議人又係考領有合格駕駛執照之人，則有異議人所考領
          之交通部製發之普通小型車駕駛執照影本一份存卷可考，則其在取得普通
          小型車之駕駛資格過程中，除需具備有實質之駕駛能力外，尚須熟悉各項
          相關之交通法令，並經過一定之考試程序（如：筆試、路考等）後，始能
          取得相關之駕駛執照，故異議人亦不能推稱其全然不知法律之規定，且不
          得以此而為解免其上開違規責任之藉口，附此敘明。
四、綜上所述，受處分人即異議人甲○○有於右述時、地，駕駛小客車因跨越分向限
    制線衝入對向車道撞及由被害人李國霖所駕駛之小客車以致肇事，並造成被害人
    受傷後逕行駕車逃逸之違規事實既可認定，則原處分機關即交通部公路總局嘉義
    區監理所臺南監理站據此並引用上開道路交通管理處罰條例第六十二條第一項後
    段及第六十七條第一項等規定，裁處異議人吊銷駕駛執照，並終身不得考領駕駛
    執照，於法即無不當。至異議人就本件裁決處分之異議內容，經核並無理由，故
    應予以駁回。
五、據上論斷，應依道路交通案件處理辦法第十九條，裁定如主文。
中      華      民    國      九十三      年     七     月    二十六  日
                              臺灣臺南地方法院交通法庭
                                  法  官    陳  志  成
右正本證明與原本無異。
如不服本裁定應於送達後五日內向本院提出抗告狀。
                                  書記官    黃  瓊  蘭
中      華      民      國      九十三      年     七     月    二十六  日
